臺灣臺中地方法院刑事判決　　　　　　　99年度易字第3761號
公　訴　人　臺灣臺中地方法院檢察署檢察官
被　　　告　張書銘
選任辯護人　汪紹銘　律師
上列被告因詐欺案件，經檢察官提起公訴（99年度偵字第17995
號）及移送併辦(99年度偵字第21996號)，本院判決如下：
    主    文
張書銘幫助意圖為自己不法之所有，以詐術使人將本人之物交付
，處有期徒刑參月，如易科罰金，以新臺幣壹仟元折算壹日。
    犯罪事實
一、張書銘在可預見其將後述銀行帳戶之提款卡(含密碼)提供予
    真實姓名年籍不詳之成年人後，該成年人及其所屬詐欺集團
    成年成員等人將可能共同藉由蒐集所得之銀行機構帳戶提款
    卡及密碼等資料，遂行詐欺取財犯罪之目的，而其發生並不
    違背自己本意之情況下，基於幫助他人犯詐欺取財罪之不確
    定故意，先於民國99年6月23日晚上某時將其所有第一商業
    銀行灣內分行帳號00000000000號帳戶之款項提領新臺幣(下
    同)300元(原餘額為341元，提領300元扣除手續費後6元後，
    餘35元)，旋於同日晚間某時在臺中市干城車站附近，利用
    「空軍一號」快遞，將該帳戶之提款卡及密碼，寄送至高雄
    市某處，交付予真實姓名年籍不詳之成年人，以供該成年人
    及所屬詐欺集團成年成員作為其等詐欺取財之被害人匯款帳
    戶之用。嗣該成年人及所屬詐欺集團成年成員取得上開帳戶
    提款卡及密碼後，即共同基於意圖為自己不法所有之犯意聯
    絡，先推由真實姓名年籍不詳之成年成員假冒網路購物服務
    人員，於99年06月24日19時59分許撥打電話予楊宇婷，向楊
    宇婷詐稱：楊宇婷先前於購買物品時誤將付款方式選成分期
    付款，為避免重覆扣款，要楊宇婷提供提款卡之服務電話號
    碼，方便他們作業查詢等語，旋復推由另一真實姓名年籍不
    詳之成年成員假冒郵局人員，於同日20時09分撥打電話予楊
    宇婷並詐稱：其要幫楊宇婷取消重覆扣款事宜等語，致使楊
    宇婷陷於錯誤，先後於99年6月24日22時10分12秒許及同日2
    2時12分01秒許，均在臺北市○○區○○路458號第一銀行提
    款機，接續將49000元及1000元存入張書銘所開設之上開帳
    戶內(楊宇婷另復匯款12012元至京城銀行仁德帳戶內)，旋
    於同日即遭對方提領一空。嗣因楊宇婷發覺受騙而報警處理
    ，始為警循線查獲上情。
二、案經臺北市政府警察局大安分局報告臺灣臺中地方法院檢察
    署檢察官偵查起訴及移送併辦。
    理    由
壹、證據能力部分：
    按被告以外之人於審判外之陳述，雖不符前4條之規定，而
    經當事人於審判程序同意作為證據，法院審酌該言詞陳述或
    書面陳述作成時之情況，認為適當者，亦得為證據；當事人
    、代理人或辯護人於法院調查證據時，知有第159條第1項不
    得為證據之情形，而未於言詞辯論終結前聲明異議者，視為
    有前項之同意，刑事訴訟法第159條之5定有明文。本案下列
    引為證據之證人陳述及書證，被告、辯護人及檢察官於本院
    審理中均未爭執其證據能力，且以之作為證據並無不當，依
    上揭法條之規定，自均有證據能力。
貳、實體方面：
一、訊據被告張書銘固對其有開設前揭帳戶並於前揭時間提領
    300元後，於上開時地將前開帳戶之提款卡及密碼以空軍一
    號快遞寄至高雄予真實姓名年籍不詳之成年人之事實坦承不
    諱，惟矢口否認有何幫助詐欺取財犯行，辯稱：伊於99 年6
    月22日透過網路無名相簿遇到對方，然後講好要援交，代價
    為3000元，並約好於當天晚上9點在國賓飯店見面。對方於
    當天晚上9點打伊手機予伊，並叫伊去買便利商店3000元的
    GASH點數，伊也不知道那是什麼，伊是請店員幫伊操作，買
    完之後，對方要伊把序號密碼念給他，伊念給對方之後，對
    方說要幫伊安排，後來過了5分鐘，對方又打電話來說要伊
    的職業代碼，伊問對方什麼是職業代碼，對方就叫伊去提款
    機操作，說提款機上有職業代碼，說要確認伊不是警察，伊
    即至臺北國賓飯店旁邊的銀行的提款機去提款5千元，但伊
    發現沒有顯示職業代碼，且因伊操作提款機時電話沒有掛斷
    ，對方就叫伊重新操作，伊說還是沒有顯示，對方說沒有關
    係，他要去與小姐溝通，看看是否沒有代碼也安排見面，過
    了5分鐘對方又來電，說小姐表示不行，一定要押保證金3萬
    元。對方叫伊操作提款機，然後買GASH點數，伊前後買了3
    萬元的點數，買了之後又把序號密碼念給對方，對方又去安
    排，然後又對伊說這樣還是不夠，要45000元才可以，伊就
    跟對方說伊沒有錢了，對方就叫伊去借，伊又向母親、朋友
    借錢，但沒有告訴他們做何用，伊有跟對方說伊借到錢了，
    但對方都沒有幫伊安排，只叫伊買GASH點數卡，對方又說第
    一次要有保證金，後來伊就說伊不要了，請他退錢給伊，對
    方嗣於99年6月22日晚上或23日凌晨打電話說要把錢還給伊
    ，並要伊把提款卡內的現金提空，然後再把提款卡寄給對方
    ，並把密碼給對方，對方再把錢存入，再把提款卡退還給伊
    。伊曾請對方用轉帳方式還款，但對方說不能透過轉帳，怕
    伊是警察，就要伊把提款卡拿去空軍一號那邊託運寄到高雄
    ，後來伊到新莊那邊，當時已經凌晨1點多，對方說太晚了
    ，託運也關了，伊乃跟對方表示伊明天要去臺中，對方就叫
    伊去臺中干城車站那邊的空軍一號託運到高雄，23日晚上6
    點多時伊先把提款卡的金錢提空，再於同日晚上7時許至臺
    中市干城站的空軍一號託運提款卡並在信封背面寫上伊提款
    卡號碼，對方說在高雄那邊有小弟幫他收，到時候小弟會把
    提款卡存入3萬元，之後再將提款卡寄還予伊。之後對方失
    聯了1天，伊覺得很奇怪為何沒有寄還予伊，伊就去臺北復
    興南路的銀行報掛失。伊是遭詐騙，也是受害者云云。惟查
    ：
(一)被告上開帳戶於99年6月23日餘額原為341元，該日經被告提
    領300元，扣除手續費6元後，餘額為35元乙節，有被告上開
    帳戶之交易明細在卷可稽。又上揭楊宇婷如何因遭詐騙而接
    續匯款至對方指定帳戶，其中2筆係於99年6月24日22時10分
    12秒許及同日22時12分01秒許，均在臺北市○○區○○路45
    8號第一銀行提款機，接續將490 00元及1000元存入被告所
    開設之上開帳戶內，旋於同日即遭對方提領等節，亦經證人
    楊宇婷於警詢中證述明確，並有匯款執據3張(見臺中縣太平
    分局警卷第9頁)、被告上開帳戶之開戶資料及交易明細各1
    份在卷可按，已足認定。再者，楊宇婷係於99年6月25日凌
    晨1時15分許報案並製作警詢筆錄，嗣警察於99年6月25日凌
    晨2時許即通報第一商業銀行將被告上開帳戶列為警示帳戶
    ，嗣被告始於99年6月25日14時30分許，至臺北市大安區○
    ○○路○段368號第一商業銀行辦理掛失提款卡，並查詢帳
    戶餘額，承辦銀行行員乃向警察報案，經警趕至現場帶同被
    告至警局製作警詢筆錄等節，業據證人即第一商業銀行行員
    方瀅婷於警詢中證述在卷，並有楊宇婷之警詢筆錄、金融機
    構聯防機制通報單各1份在卷可憑(見同上警卷第3頁、臺灣
    臺中地方法院檢察署99年度核交字第1143號偵查卷第9頁)，
    亦足認定。
(二)
1、被告於99年6月25日16時15分許至同日17時5分許之警詢中係
   辯稱：「今天到銀行後辦理掛失，警方到場告知我才知道被
   列為警示帳戶。..存簿我不確定是不是在臺中的家裡，『提
   款卡前幾天遺失了』。」、「(提款卡何時何地遺失的?遺失
   後有作何處置?)應該是在臺中市遺失的，我於24日早上10時
   許要離開臺中市○○路的鷺江旅社時發現的。..。」、「(你
   有多久未曾使用該提款卡，最後一次使用是做為何用途，在
   何處使用?)我最後一次使用是在23日20時許，在臺中市干城
   車站使用它行的ATM領錢，哪家銀行的ATM我忘記了。」、「(
   你(007)00000000000號第一商業銀行的帳戶有無提供他人使
   用，有無告知他人提款卡密碼，提款卡密碼是否容易猜測?)
   有他人拿我的提款卡說要存錢給我，我當時亦有告知他密碼
   ，密碼為我的生日，應該很容易猜到。」、「(該次將提款卡
   提供他人使用之情形請詳述之?)由於本週一(21日)和一位自
   稱姓郭的先生以GASH的點數交易，要我購買GASH點數，將
   GASH 點數的密碼給他，之後由於使用GASH點數的交易失敗，
   郭先生要我將戶頭內的錢提領完畢，將提款卡托運(22日)給
   他，他再持提款卡到ATM存錢進入我的帳戶。事後他將提款卡
   托運回來(23日)給我，我去ATM提錢，發現郭先生未將錢存進
   去，於是我就將戶頭內的錢提領300元出來，剩下80多元無法
   提領。」云云。
2、被告於99年6月25日18時30分許至同日19時5分許之警詢中則
   又辯稱：「(今日你為何需要製作第2次筆錄?)因為我於第1次
   筆錄中有作不實之陳述，現在立即作更正，以釐清事實內容
   。」、「(你對於第1次筆錄何部份需要做修改?)我於第1次筆
   錄中對於提款卡遺失以及提供他人使用提款卡之情形有不實
   陳述。現在我要立即作更正陳述:我的提款卡目前應該是在郭
   先生那，我尚未取回，因為怕郭先生使用我的提款卡涉及不
   法，故今日(25日)至銀行辦理掛失。」、「(事實上你是如何
   將你的提款卡供郭先生使用，為何與第1次筆錄內所陳述不同
   ，請詳述之?)我於23日20時30分許於臺中市干城車站附近ATM
   提款，提領後帳戶餘額為88元，再將我提款卡以客運(空軍一
   號)託運，至高雄建國站給王先生，之後我就不知道我的提款
   卡的下落。」、「(之後郭先生有再跟你聯絡嗎?)昨天(24日)
   晚上19時45分及20時06分有以電話(號碼:0000000000) 與我
   聯繫，內容為:郭先生說他會將我的提款卡寄給他在臺北的友
   人，這位友人會再跟我聯繫要我去拿回我的提款卡」、「(到
   現在有任何人跟你聯繫要你拿回你的提款卡嗎?)沒有。」、
   「(當初你將提款卡托運給郭先生使用有無任何對價關係?)郭
   先生說要將我之前購買GASH點數的錢，經由我的提款卡到ATM
   存入後，再將提款卡還我。」云云。
3、被告於偵查中辯稱：「..他又打電話跟我說這樣不行，說要
   再增加押金，我說沒有那麼多錢，他叫我去借，我跟我朋友
   借了1萬元，我又買了1萬元的點數，總共3萬元，對方也沒出
   現，我就跟對方說我不要了，我要退錢，對方就說要到五股
   交流道一個加油站，那邊有「空軍一號」客運，要我託運提
   款卡到高雄建國站，寄送的單子遺失了，我是在99年6月23日
   在臺中市干城車站託運的。」、「(使用提款卡有多久?)5、6
   年。」、「(提款卡的功能?)提款、轉帳、繳費。」、「(將
   提款卡交給對方做什麼事?)對方說交給他們一張空卡，順便
   給他們密碼，說這樣就不用怕他們會領走我的錢，對方說要
   將3萬元退給我，存到我的提款卡，然後會再把提款卡寄給我
   。」、「(你是否相信他們所講的?)『一開始是不太相信』，
   但是我想說有機會可以拿回3萬元，3萬元也不是一筆小錢，
   且我提款卡裡面也沒有錢，我不會有任何金錢損失，我想說
   可以拿回來多少算多少。對方一直至99年6月23日都還與我有
   聯絡，『他說隔天』要找人拿回來給我。」、「(在警局為什
   麼說是遺失?)因為我怕我說被騙會很沒面子。」、「(對方如
   何聯絡?)他們都打我的手機。對方的電話都是沒有顯示來電
   ，有一次他的電話有顯示，我回撥是網路電話，我有將號碼
   提供給警察。」、「(何時開始工作?)98年10月20日開始至今
   ，我在臺北市的東森房屋敦北長春加盟店工作。」、「我只
   是想要把我的錢拿回來而已，『在6月24日對方還有與我聯絡
   』，我6月25日覺得不太對，我就主動到銀行辦掛失，因為我
   覺得不太對，也聯絡不到他，都沒有消息。我覺得我很冤枉
   。」云云。
4、被告於審理中辯稱：「..23日晚上7點我在干城的空軍一號託
   運，23日晚上6點多時我已經先把提款卡的金錢提空，當時只
   剩300多元，再去託運，對方叫我託運到高雄，我在信封背
   面寫上我的提款卡號碼，託運給對方，對方說在高雄那邊有
   小弟幫他收，到時候小弟會把提款卡存入3萬元，到時候在寄
   還給我，『之後失聯了1天』，我覺得很奇怪為何沒有寄還給
   我，我就去臺北復興南路的銀行報掛失。」、「(對方有無說
   何時要存入錢，並把提款卡寄還給你?)『沒有說何時寄還給
   我，對方說拿到後把錢存進去後，就寄還給我，但沒有說要
   多久』。」、「(對方有無說要如何存錢進去?)對方只要我提
   供提款卡密碼，他就可以存錢。」、「(提示警卷第9頁你所
   述02的電話，是何電話?)那是對方唯一有顯示的號碼，我有
   回撥過，但無法回撥，我是用我0000000000電話回撥。」、
   「(既然被騙3萬元，又察覺有異，為何不報警?)我想先去掛
   失，怕帳戶提款卡拿不回來。」、「(你的學經歷?)高雄應
   用科技大學工業工程管理大三肄業，肄業後當兵，退役後，
   從98年10月20日進入現在兆邦不動產公司工作，我是從事不
   動產買賣。」、「(提示本院卷55頁99年6月24日19時43分，
   與00000000通聯紀錄是與何人的通話？)這是對方打過來的。
    」、「(你有無回撥？)對方的電話無法回撥。」、「(你是
   否知悉把帳戶資料交給陌生人可能被當作詐財工具？)我只知
   道，把存摺、印鑑章交給他人可能作為犯罪工具。因為他可
   以自由使用該帳戶出入金錢。」云云。
(三)核被告所辯顯有下列瑕疵：
1、被告就其提款卡究係寄予對方後，復經對方寄還，俟被告於
   99年6月23日在臺中市提領300元後，提款卡始遺失；抑或是
   其於99年6月23日在臺中提領300元後，始將提款卡含密碼均
   寄予對方，嗣對方未將提款卡寄回，所辯已顯然互相矛盾。
2、被告就其何以會於其上開帳戶被列為警示帳戶之當日，旋至
   銀行辦理提款卡掛失乙節，先係於警詢中辯稱：「(之後郭先
   生有再跟你聯絡嗎?)昨天(24日)晚上19時45分及20時06分有
   以電話(號碼:0000000000)與我聯繫，內容為:郭先生說他會
   將我的提款卡寄給他在臺北的友人，這位友人會再跟我聯繫
   要我去拿回我的提款卡」云云；繼於偵查中又辯稱：「..，
   在6月24日對方還有與我聯絡，我6月25日覺得不太對，我就
   主動到銀行辦掛失，因為我覺得不太對，也聯絡不到他，都
   沒有消息。..。」云云；嗣於審理中則辯稱：「..23日晚上6
   點多時我已經先把提款卡的金錢提空，當時只剩300多元，再
   去託運，對方叫我託運到高雄，我在信封背面寫上我的提款
   卡號碼，託運給對方，對方說在高雄那邊有小弟幫他收，到
   時候小弟會把提款卡存入3萬元，到時候在寄還給我，『之後
   失聯了1天』，我覺得很奇怪為何沒有寄還給我，我就去臺北
   復興南路的銀行報掛失。」云云，核被告就對方在99年6月24
   日究有無與其聯絡乙節，所辯先後反覆不一。又依被告於偵
   查及審理中所述：伊於99年6月22日所用來購買點數的錢有部
   分係向母親、友人所借等語，足見被告於99年6月23日時已有
   缺錢使用情形，且99年6月24日晚上7、8點時，對方如尚有與
   被告聯絡，被告且係想要拿回3萬元，並認上開帳戶內沒有錢
   ，被告不會有任何金錢損失，始將提款卡及密碼寄予對方，
   則被告何以突然於翌日下午14時30分許即至第一商業銀行臨
   櫃辦理提款卡掛失？又何來『之後失聯了1天』之情形，足見
   被告所辯顯悖常情。
3、被告先係於警詢中辯稱：「昨天(24日)晚上19時45分及20時
   06分有以電話(號碼:0000000000)與我聯繫，內容為:郭先生
   說他會將我的提款卡寄給他在臺北的友人，這位友人會再跟
   我聯繫要我去拿回我的提款卡」云云；嗣於偵查中又辯稱：
   「(對方如何聯絡?)他們都打我的手機。對方的電話都是沒有
   顯示來電，有一次他的電話有顯示，我回撥是網路電話，我
   有將號碼提供給警察。」云云；於審理中先係辯稱：「( 提
   示警卷第9頁你所述02的電話，是何電話?)那是對方唯一有顯
   示的號碼，我有回撥過，但無法回撥，我是用我000000 0000
   電話回撥。」云云，嗣又辯稱：「「(提示本院卷55頁99年6
   月24日19時43分，與00000000通聯紀錄是與何人的通話？)這
   是對方打過來的。」、「(你有無回撥？)對方的電話無法回
   撥。」云云。然查，99年6月24日19時43分許，係被告主動以
   其0000000000號電話撥打00-00000000號電話，通話時間為12
   秒，此有被告提出之通話明細及本院依職權調閱之通聯紀錄
   在卷可稽(見本院卷31頁及第55頁)，被告竟辯稱：99年6月24
   日19時43分伊手機與00000000之通聯是對方打過來云云，顯
   與事實不符。又依被告上開手機自99年6月20日起至99年6月
   24日19時43分許前之通聯紀錄，並無00000000號電話主動撥
   至被告上開手機之情形，反而是直至99年6月24日19時43分許
   ，被告始以上開手機主動撥打00000000號電話，亦有通聯紀
   錄在卷可考(參見本院卷第47-55頁)，則被告所稱回撥云云，
   亦值存疑。
(四)況查，依被告所提出之網路對話內容略為：被告於99年6月2
    2日為與「詩琪」援交而與「詩琪」約定在國賓飯店見面，
    屆時「詩琪」會於99年6月22日20時打電話予被告，嗣於下
    午5時59分許，被告復透過網路向「詩琪」表示：被告剛接
    到通知，晚上有會要開，是否可改約晚上9時30分等語，「
    詩琪」乃表示晚上9時30分會打電話予被告等語(見本院卷第
    24 至27頁)。又被告購買點數之時間約為：99年6月22日21
    時43 分許、22時5分許，22時19分許、22時53分許，亦有被
    告提出之購買執據在卷可稽(見本院卷第28-30頁)。觀諸上
    開網路對話內容，已難據以憑認被告所稱援交與購買點數事
    宜確有所關聯。且被告所稱援交與所稱購買點數之時間均為
    99年6月22日晚間，地點均在臺北市，距離被告於99年6月23
    日晚間在臺中市將上開帳戶提款卡(含密碼)寄出，無論在時
    間及地點上均有明顯差距，二者是否確有關聯，已值存疑。
(五)次查，對方如真有意要歸還被告交出之3萬元，儘可由被告
    指定帳戶讓對方匯款至被告指定帳戶即可，豈有讓被告將提
    款卡及密碼均寄交予對方，迨對方將3萬元存入被告帳戶後
    ，再將提款卡寄還被告之理。且被告於偵查中既辯稱：「(
    將提款卡交給對方做什麼事?)對方說交給他們一張空卡，順
    便給他們密碼，說這樣就不用怕他們會領走我的錢，對方說
    要將3萬元退給我，存到我的提款卡，然後會再把提款卡寄
    給我。」、「(你是否相信他們所講的?)一開始是不太相信
    ，..。」云云，足見被告並非全無警覺心之人。又被告係高
    雄應用科技大學工業工程管理大三肄業，肄業後當兵，退役
    後，從98年10月20日即進入不動產仲介公司，擔任仲介等節
    ，業據被告自承在卷，另證人劉于誠即被告同事於審理中亦
    結證稱：伊是被告之主管，平常跟被告互動非常頻繁，被告
    負責房屋仲介跟銷售，平常要主動跟人接觸推銷房子，被告
    的業績中上，做事情很有能力，反應算蠻快的等語，則依被
    告之智識程度、工作能力、社會歷練，其如真係所謂援交被
    騙3萬元，復已察覺操作提款卡並無對方所稱之職業代碼，
    則其又豈有在無法主動與對方取得聯繫之情況下，再輕信對
    方所謂要被告將提款卡及密碼寄予對方，俟對方將3萬元存
    入被告帳戶後再將提款卡寄還被告之說詞之理。再者，證人
    劉于誠於審理中結證：「(張書銘在99年6月22日提款卡密碼
    交與他人之事是否知情？)我是99年6月25日聽他告知才知道
    ，他說他人在警察局，然後我就過去警局，因為他人在裡面
    被警察約談，我聽警員說才知他將提款卡密碼交給別人可能
    涉犯詐欺，是做完筆錄之後，他才告訴我內容，說他提款卡
    被騙走，他去銀行辦掛失時，銀行的人通知警察才帶他過去
    製作筆錄，後來回來之後他告訴我過程，像剛才所述，他說
    是在網路上買東西，已經付款，未拿到東西，他跟對方聯絡
    要對方退錢，對方要求他把提款卡寄給對方，對方把錢存到
    他帳戶之後，再把提款卡寄還給他，然後去警局製作筆錄回
    來當天對方打他的手機，因為被告手機沒電，他轉到我的手
    機，是我接的，內容是說要他去提款機操作匯款，講很多方
    法，我記不清楚，我跟他講你們要就把他的提款卡寄還，要
    不然我們就要報警，對方很生氣就掛電話了。」、「(被告
    有沒有告訴你，他在警察局時如何跟警員說的？)沒有。」
    、「(他有無告訴你，他騙警察說他的提款卡是遺失的？)
    沒有，我不知道他為何跟警察這樣講。」、「(那你為何會
    知道被詐騙的事？)是我們主動問的，因為當天是公司所有
    的員工聚餐，所以圍在他身邊的人都有聽到。」等語。則被
    告如真係因所謂網路援交而被騙交付提款卡及密碼，且能在
    有多位公司同事在場之情況下說出伊係網路購物被騙而交出
    提款卡云云，則其豈有在警察已告知其涉犯詐欺罪嫌之情況
    下，不向警察澄清、說明伊係因「被騙」才交出提款卡之「
    被害人」，反而向警察謊稱提款卡是遺失云云後，復向警察
    謊稱：提款卡是對方寄還予伊後，伊於99年6月23日提款300
    元後，在臺中市遺失之理。此外，被告如係於99年6月22日
    起即開始遭對方詐騙，嗣於99年6月23日再因遭對方以前揭
    理由詐騙而將提款卡、密碼寄交予對方，對方且未說明何時
    要將提款卡寄回，則對方自當了解被告將隨時因發現遭詐騙
    而報警或掛失該提款卡。又向被告蒐集提款卡及密碼之詐欺
    集團成員等人既大費週章向被害人楊宇婷行騙，理應會要求
    楊宇婷將款項匯至渠等確可安心使用之帳戶內，端無要求楊
    宇婷將款項匯至渠等另外詐騙所得隨時會遭被告掛失之帳戶
    內之理。是被告上開所辯既有前揭明顯瑕疵而無從採信，其
    復始終未能提出資料供本院審認其交付提款卡之對象與其所
    稱援交買點數之人之關聯，則其空言辯稱：伊係遭援交之對
    方詐騙才交出提款卡及密碼云云，即難憑採。
(六)證人劉于誠於審理中雖結證：「..然後去警局製作筆錄回來
    當天對方打他的手機，因為被告手機沒電，他轉到我的手機
    ，是我接的，內容是說要他去提款機操作匯款，講很多方法
    ，我記不清楚，我跟他講你們要就把他的提款卡寄還，要不
    然我們就要報警，對方很生氣就掛電話了。」云云。惟當時
    打電話予被告之人若真係透過援交向被告詐騙後，復以被告
    所辯情詞向被告詐得提款卡及密碼之詐騙集團成員，則對方
    豈有在應允歸還被告3萬元並自被告處取得提款卡及密碼，
    卻遲未將3萬元存入被告帳戶，且拒將提款卡寄回被告，並
    在被告該提款卡帳戶已遭列為警示帳戶後，猶於99年6月25
    日晚間再主動打電話予被告，一再要求被告再去提款機操作
    匯款之理，此益證被告辯稱：伊係因遭該援交詐騙集團成員
    詐騙才將提款卡及密碼寄予對方，伊接受警詢中對方仍打電
    話至被告手機，當時證人劉宇誠也在場云云，尚難憑採，且
    證人劉于誠所證情節，尚難採為有利於被告之認定。
(七)另按刑法上之故意，可分為直接故意與不確定故意（未必故
    意），所謂「不確定故意」，係指行為人對於構成犯罪之事
    實，預見其發生而其發生並不違背其本意者，刑法第13條第
    2項定有明文。今日一般人至郵局或銀行開設帳戶，並非難
    事，如非供犯罪之非法使用，衡情自無置自己名義帳戶或行
    動電話門號不用，而取得他人帳戶使用之必要。又衡諸金融
    存款帳戶則攸關存戶個人財產權益之保障，除非本人或與本
    人親密關係者，難認有何理由可自由流通使用該帳戶存摺、
    提款卡等資駃，而一般人對該等物件均有妥為保管防阻他人
    任意使用之認識，縱因特殊情況偶有交他人使用之需，亦必
    然深入瞭解用途再行提供以使用，方符常情。是無正當理由
    ，將金融機構之帳戶提供他人使用，客觀上足可預見其目的
    ，係欲以該行動電話、金融帳戶供作詐欺取財之工具以及犯
    罪出入之帳戶或其他不法目的，否則應無隱匿自己名義帳戶
    而購買他人金融帳戶使用之必要。且邇來利用電話或報紙刊
    登廣告詐欺取財之犯罪類型層出不窮，該等犯罪多數均係利
    用人頭行動電話號碼做為聯絡工具、利用人頭帳戶作為出入
    帳戶，並經媒體廣為披載，此應為一般人本於一般認知能力
    所易於意會者。又被告知悉將存摺、印章交予陌生人可能會
    被拿去作為犯罪工具，因為對方可自由使用帳戶出入金錢乙
    節，業據被告於審理中直承在卷(見本院卷第85頁背面)，被
    告於偵查中且直承：伊知道提款卡可用來提款、轉帳等語。
    又被告並非全無警覺心之人，且係高雄應用科技大學工業工
    程管理大三肄業，肄業後當兵，退役後，從98年10月20日即
    進入不動產仲介公司，負責房屋仲介跟銷售，平常要主動跟
    人接觸推銷房子，業績中上，做事情很有能力，反應算蠻快
    等節，業如前述，則依被告之智識程度、工作能力、社會歷
    練，其又豈有不知如將具提款功能之提款卡及密碼交予陌生
    人，該人將可使用被告帳戶犯罪，讓被害人將款項匯入或存
    入被告帳戶內再予以提領之理。是被告可預見其將上開銀行
    帳戶之提款卡及密碼交予真實姓名年籍不詳之人，將導致該
    帳戶可能被用來作為詐欺取財等非法用途之工具一節，自有
    所預見。且其在此情況下，竟仍執意將上開帳戶之提款卡及
    密碼交予對方使用，足認被告主觀上確有容任該人及所屬詐
    欺集團成員將系爭帳戶作為詐欺取財之指定帳戶使用之幫助
    犯意。準此，被告具有幫助詐欺取財之不確定故意，已堪認
    定。
(八)綜上所述，被告所辯要係臨訟卸責之詞，不足採信，本案事
    證明確，被告犯行堪以認定。
三、按刑法上之幫助犯，係對於犯罪與正犯有共同之認識，而以
    幫助之意思，對於正犯資以助力，而未參與實施犯罪之行為
    者而言，最高法院著有75年度臺上字第1509號、84年度臺上
    字第5998號及88年度臺上字第1270號判決意旨可供參照。是
    以，如未參與實施犯罪構成要件之行為，且係出於幫助之意
    思提供助力，即屬幫助犯，而非共同正犯。查被告提供上開
    帳戶之提款卡及密碼予不詳姓名年籍之成年男子及其所屬之
    詐騙集團使用，使該詐騙集團成員得基於詐欺取財之犯意而
    向被害人楊宇婷詐取財物，遂行其詐欺取財之犯行，係對於
    詐騙集團成員遂行詐欺取財犯行，資以助力，且被告僅參與
    提供金融機構帳戶予他人供詐欺取財使用，並無證據證明其
    有參與詐欺取財之行為，或與本件詐欺取財之詐騙之人有共
    同之犯意聯絡，被告基於幫助之意思，參與詐欺取財構成要
    件以外之行為，應為幫助犯。是核被告所為，係犯刑法第30
    條第1項、第339條第1項之詐欺取財罪之幫助犯。又被告幫
    助他人犯詐欺取財罪，係屬從犯，茲衡諸其犯罪情節，並按
    正犯之刑減輕之。檢察官移送併辦部分與經檢察官起訴部分
    ，係屬事實上同一關係，本院自應併予審理。爰審酌被告被
    告前無犯罪紀錄，素行尚佳，有臺灣高等法院被告前案紀錄
    表1份在卷可稽；被告犯罪之動機、目的、手段、其行為時
    係智識成熟之成年男子，竟率爾提供帳戶供他人作為詐欺取
    財工具，增加犯罪偵查機關查察犯罪困難，同時使上揭共同
    正犯得以隱匿其真實身分，減少遭查獲之風險，愈使其肆無
    忌憚，助長犯罪之猖獗，本案被害人因受騙而匯款至被告帳
    戶之金額為5萬元，旋遭對方持提款卡提領，及被告犯罪後
    飾詞否認犯行之態度等一切情狀，量處如主文所示之刑，併
    諭知易科罰金之折算標準。
據上論斷，應依刑事訴訟法第299條第1項前段，刑法第30條第1
項、第2項、第339條第1項、第41條第1項前段，刑法施行法第1
條之1第1項、第2項前段，判決如主文。
中    華    民    國   100    年    3     月    30    日
                  刑事第十一庭審判長法  官  林慧英
                                    法  官  廖純卿
                                    法  官  江奇峰
以上正本證明與原本無異。
如不服本判決應於收受判決後10日內向本院提出上訴書狀，並應
敘述具體理由；其未敘述上訴理由者，應於上訴期間屆滿後20日
內向本院補提理由書（均須按他造當事人之人數附繕本）「切勿
逕送上級法院」。
                                   書記官  林素珍
中    華    民    國   100    年    3     月    30    日
附錄論罪科刑法條
刑法第339條第1項：
意圖為自己或第3人不法之所有，以詐術使人將本人或第3人之物
交付者，處5年以下有期徒刑、拘役或科或併科1000元以下罰金
。